【裁判字號】    94,訴,2349
【裁判日期】    950127
【裁判案由】    毒品危害防制條例
【裁判全文】
臺灣桃園地方法院刑事判決             94年度訴字第2349號
公  訴  人  台灣桃園地方法院檢察署檢察官
被      告  甲○○
上列被告因違反毒品危害防制條例案件，經檢察官提起公訴（94
年度毒偵字第5151號）及移送併辦（94年度毒偵字第5945號、57
73號），被告為有罪之陳述，本院裁定由受命法官獨任進行簡式
審判，茲判決如下︰
    主  文
甲○○連續施用第一級毒品，累犯，處有期徒刑壹年，扣案之第
一級毒品海洛因貳包（合計淨重零點參壹公克，連同重零點柒壹
公克之包裝塑膠袋貳個）；海洛因貳拾包（合計淨重貳點捌參公
克，連同重肆點貳參公克之包裝塑膠袋貳拾個），均沒收銷毀之
；止血帶壹條、注射針筒伍支、削尖吸管參支，均沒收。又連續
施用第二級毒品，累犯，處有期徒刑伍月。應執行有期徒刑壹年
參月，扣案之第一級毒品海洛因貳包（合計淨重零點參壹公克，
連同重零點柒壹公克之包裝塑膠袋貳個）；海洛因貳拾包（合計
淨重貳點捌參公克，連同重肆點貳參公克之包裝塑膠袋貳拾個）
，均沒收銷毀之；止血帶壹條、注射針筒伍支、削尖吸管參支，
均沒收。
    事  實
一、甲○○前因施用毒品案件，經台灣高等法院裁定觀察、勒戒
    ，經觀察、勒戒後，認無繼續施用毒品傾向，於民國八十七
    年九月二十四日執行完畢釋放出監，並經台灣高等法院於八
    十七年十月七日判決免刑確定；又因施用毒品案件，經本院
    於九十年五月十七日，以九十年毒聲字第二二三六號裁定觀
    察、勒戒，經觀察、勒戒後，認有繼續施用毒品傾向，復經
    本院於九十年七月二十七日，以九十年毒聲字第三二一四號
    裁定強制戒治，繼經本院於九十一年一月二十八日，以九十
    一年毒聲字第二四四號裁定停止戒治，再經本院於九十一年
    七月二十五，以九十一年度毒聲字第二一三六號撤銷停止戒
    治，於九十二年六月十日強制戒治期滿執行完畢，並因該案
    經本院於九十一年間判處有期徒刑七月確定，於九十二年九
    月八日縮短刑期，執行完畢，於翌日釋放出監。
二、惟甲○○猶不知悔改，明知毒品海洛因、甲基安非他命分屬
    毒品危害防制條例規定禁止持有、施用之第一級毒品（下簡
    稱：海洛因）、第二級毒品（下簡稱：甲基安非他命），竟
    於強制戒治執行完畢經釋放後五年內，分別基於施用海洛因
    、甲基安非他命之概括犯意，均自九十四年年初某日某時起
    ，至同年十月十七日晚間某時許止，在其位於桃園縣蘆竹鄉
    坑口村頭前三一號住處，先後施用海洛因多次，平均每二日
    施用一次；在上開住處及桃園縣桃園市○○路附近某友人住
    處等處，先後施用甲基安非他命多次，平均每十五日施用一
    次。
三、嗣為警先後於下列時地查獲三次：
(一)、於九十四年九月五日十八時三十分許，在桃園縣桃園市○○
    路一五一號前為警查獲，並當場扣得海洛因二包（合計淨重
    零點三一公克，包裝重零點七一公克）。
(二)、於九十四年九月十五日零時三十五分許，在桃園縣桃園市○
    ○街二九六號新格賓館七一七室內為警查獲，並當場扣得其
    所有供（但非專供）施用海洛因之止血帶一條、注射針筒五
    支、削尖吸管三支。另扣得不含法定毒品成分之白粉一瓶及
    一包。
(三)、於九十四年十月十八日十七時許，在桃園縣大園鄉○○村○
    ○路○段四二一之一號前為警查獲，並當場扣得海洛因二十
    包（合計淨重二點八三公克，包裝合計重四點二三公克）。
(四)、案經桃園縣政府警察局桃園分局報由台灣桃園地方法院檢察
    署檢察官偵查起訴及桃園縣政府警察局刑警隊、大園分局先
    後報由台灣桃園地方法院檢察署檢察官移送併辦。
    理  由
一、被告甲○○迭於九十四年九月五日、九月十五日、十月十九
    日警詢、檢察官訊問時坦承其有施用海洛因等情；於本院準
    備程序及審理時則對於其係在上開時、地，先後施用海洛因
    多次，平均每二日施用一次；在上開時、地，先後施用安非
    他命多次，平均每十五日施用一次之事實坦承不諱，而被告
    先後於九十四年九月五日十八時四十分許、同年九月十五日
    三時三十分許、同年十月十八日二十三時許，均經警採尿，
    均送台灣尖端先進生技醫藥股份有限公司，均以酵素免疫分
    析法初步篩檢，均再以極精密之氣相層析質譜儀分析法（Ｇ
    Ｃ＼ＭＳ）確認，尿中均檢出嗎啡（海洛因屬嗎啡類毒品）
    成分；九十四年九月五日十八時四十分許、九十四年十月十
    八日二十三時許所採尿中並檢出甲基安非他命成分，此有被
    採尿人姓名編號對照表、台灣尖端先進生技醫藥股份有限公
    司濫用藥物檢驗報告各三份可憑。
二、按以免疫分法鑑驗時，當其他藥物與安非他命（或嗎啡類毒
    品）化學結構相近才可能引起偽陽性反應。檢體再經氣相層
    析質譜儀確認，可將免疫分析法所造成之偽陽性結果排除，
    不致產生安非他命（或嗎啡類毒品）偽陽性反應，此先後經
    行政院衛生署管制藥品管理局九十年一月二十日管檢字第九
    一０九一號及九十年八月十六日管檢字第九六九四六號分別
    函述甚明，被告之尿液經初驗及複驗，已足認其尿中確有嗎
    啡類及安非他命類毒品之陽性反應。參以服用海洛因後，二
    十四小時內約有服用量百分之八十排泄於尿液中，其於尿液
    中可檢出之最長時限，受施用劑量、施用方式、個人體質及
    其代謝情況等因素影響，一般可檢出之最長時限，為服用後
    二至四天，有行政院衛生署管制藥品管理局九十一年十月二
    十一日管檢字第一一ＯＯ二號函敘甚明。而安非他命經口服
    投與後，約百分之七十於二十四小時內自尿中排出，約百分
    之九十於九十六小時內自尿中排出，由於目前國內尿液中安
    非他命之檢驗僅為鑑定其是否呈陽性反應而未定其含量，且
    安非他命成分之檢出與其投與方式，投與量、個人體質、採
    尿時間與檢測儀器之精密度等諸多因素有關，因此僅憑尿液
    中呈安非他命陽性反應，並無法確實推算吸食時間距採集時
    間之長短，惟依上述資料推斷，最長可能不會超過四日（九
    十六小時）等情，亦經行政院衛生署藥物食品檢驗局八十一
    年二月八日藥檢壹字第一一五六號函敘明斯旨明確。並有
    供（但非專供）施用海洛因之止血帶一條、注射針筒五支、
    削尖吸管三支扣案；查獲現場、毒品及施用工具之照片七張
    在卷可稽。再扣案事實欄三、(一)白色粉末二包、事實欄三、
    (三)白色粉末二十包，經送鑑驗，均含第一級毒品海洛因成分
    ，其中二包合計淨重零點三一公克，包裝重零點七一公克；
    其中二十包合計淨重二點八三公克，包裝重四點二三公克等
    情，亦有法務部調查局鑑定通知書二紙在卷足證。足認被告
    自白其有於上開時、地，分別施用海洛因、甲基安非他命各
    多次等情與事實相符。
三、被告雖於九十四年九月五日警詢時陳稱：我此次被查獲前最
    後一次施用海洛因是九十四年九月四日十四時許，在朝陽公
    司施用云云；於九十四年九月十五日警詢、檢察官訊問時陳
    稱：我此次被查獲前最後一次施用海洛因是九十四年九月十
    四日十四時許，在家中施用云云；於九十四年十月十九日警
    詢、檢察官訊問時陳稱：我此次被查獲前最後一次施用海洛
    因是九十四年十月十八日上午，在家中施用云云，然其於本
    院準備程序中自陳：九十四年九月五日查獲這一次，我是於
    九十四年九月四日晚間某時許，在住處施用海洛因；九十四
    年九月十五日查獲這一次，我是於當天六、七時許，在住處
    施用海洛因；九十四年十月十八日查獲這一次，我是於九十
    四年十月十七日晚間某時許，在住處施用海洛因等語，而其
    於本院審理時更明確指出：我沒有去過朝陽公園施用海洛因
    ，朝陽公園在那裡，我也不知道，而且我都是在家裡施用海
    洛因，沒有在外面施用過，而我施用海洛因的時間都是在早
    上或晚上，警詢講下午施用，是錯的，查獲時因為想趕快把
    筆錄作一作，所以警察說什麼時間，我就說對等語，查，上
    開被告三次遭警查獲之時間，距其於本院訊問時之陳述時間
    ，均不滿半年，其於本院審理時仍可明確陳述施用毒品之時
    間、地點，尚與常情無違，且被告於本院審理時不但明確表
    示未曾去過朝陽公園，且說明其平常慣常施用毒品之時間均
    在上午或晚上，並合理解釋其之所以於警詢、檢察官訊問時
    做出錯誤陳述之理由，是此部分自應以其在本院審理時所陳
    為可採信。另被告係於何時開始施用海洛因一節，被告雖於
    九十四年九月五日檢察官訊問時陳稱：我是於九十二年年底
    開始施用海洛因云云，然其於本院審理時改稱：我從監獄放
    出來後，有一年多都沒有再施用毒品，一直到九十四年年初
    才開始再施用海洛因，甲基安非他命大概也是從此時開始施
    用等語，而被告曾於九十一年間因施用毒品案件，經本院判
    處有期徒刑七月確定，於九十二年九月八日執行完畢，於翌
    日釋放出監，有台灣桃園地方法院檢察署刑案資料查註紀錄
    表、台灣高等法院被告前案紀錄表各一份在卷足憑，依其釋
    放出監之時間，向後推算一年多，正是其所陳開始施用毒品
    之時間即九十四年年初，是其於本院審理時所陳其本件開始
    施用海洛因、甲基安非他命之時間，亦可採信。
四、被告前因施用毒品案件，經台灣高等法院裁定觀察、勒戒，
    經觀察、勒戒後，認無繼續施用毒品傾向，於八十七年九月
    二十四日執行完畢釋放出監，並經台灣高等法院於八十七年
    十月七日判決免刑確定；又因施用毒品案件，經本院於九十
    年五月十七日，以九十年毒聲字第二二三六號裁定觀察、勒
    戒，經觀察、勒戒後，認有繼續施用毒品傾向，復經本院於
    九十年七月二十七日，以九十年毒聲字第三二一四號裁定強
    制戒治，繼經本院於九十一年一月二十八日，以九十一年毒
    聲字第二四四號裁定停止戒治，復經本院於九十一年七月二
    十五，以九十一年度毒聲字第二一三六號撤銷停止戒治，於
    九十二年六月十日強制戒治期滿執行完畢，有台灣桃園地方
    法院檢察署刑案資料查註紀錄表、台灣高等法院被告前案紀
    錄表各一份在卷足憑。依上開說明，被告係於強制戒治執行
    完畢經釋放後，五年內再犯本件施用海洛因、甲基安非他命
    罪，檢察官予以起訴，即無不合。本件事證已經明確，被告
    犯行堪予認定。
五、核被告所為，係犯毒品危害防制條例第十條第一項之施用第
    一級毒品罪、同條例第十條第二項之施用第二級毒品罪。被
    告施用海洛因、甲基安非他命前之持有海洛因、甲基安非他
    命之低度行為，各為高度之施用行為所吸收，均不另論罪。
    被告先後多次施用第一級毒品及先後多次施用第二級毒品犯
    行，均時間緊接，手法相同，均係犯構成要件相同之罪名，
    均顯係基於概括犯意反覆為之，均為連續犯，均應各以一罪
    論，並均依法加重其刑。被告自九十四年年初某日起，至九
    十四年十月十七日止，除有已起訴之施用海洛因、甲基安非
    他命各一次之犯行外，另各有多次施用海洛因、甲基安非他
    命行為，雖均未經起訴，惟此部分均與已起訴之部分，有連
    續犯裁判上一罪關係，均為起訴效力所及，均應併予審判。
    所犯施用第一級毒品罪與施用第二級毒品罪間，犯意各別，
    罪名不同，行為有異，應分論併罰之。查被告前於九十一年
    間，因施用毒品案件，經本院判處有期徒刑七月確定，於九
    十二年九月八日縮刑期滿執行完畢，此有台灣桃園地方法院
    檢察署刑案資料查註紀錄表、台灣高等法院被告前案紀錄表
    各一份可按。其於受前開有期徒刑執行完畢後，五年內再犯
    本件有期徒刑以上之刑之二罪，均為累犯，均應依刑法第四
    十七條規定，依法加重其刑，並均遞予加重。審酌被告有事
    實欄一所載多次施用毒品前案情形，素行不佳，又犯本件同
    罪質之施用毒品罪，海洛因平均每二日施用一次，甲基安非
    他命每十五日施用一次，施用期間均長達一年，毒癮甚深，
    然所犯屬自殘行為，犯後為前開自白等一切情狀，量處如主
    文所示之刑，並定其應執行之刑，以示懲儆。
六、事實欄三、(一)扣案之白粉二包及事實欄三、(三)扣案之白粉二
    十包，均含第一級毒品海洛英成分，二包合計淨重零點三一
    公克，包裝重零點七一公克；二十包合計淨重二點八三公克
    ，包裝重四點二三公克等情，有前引法務部調查局鑑定通知
    書一紙可參，又係本件供被告施用海洛因之用而當場查獲，
    業據被告審理時供明，雖鑑定機關於鑑定時，將毒品與包裝
    分別秤重，然依鑑定機關法務部調查局之海洛因毒品純度定
    量分析鑑驗標準作業程序，係將包裝內之白粉（海洛因）取
    出裝於該局毒品檢驗用袋中進行海洛因純度定量分析，包裝
    則呈空袋形狀，但仍留有極微量白粉（海洛因）殘渣於塑膠
    袋中，此經法務部調查局九十四年一月二十八日調科壹字第
    09462100070 號函述明確，則該包裝並未與毒品完全析離；
    就本件毒品與包裝，均應依毒品危害防制條例第十八條第一
    項前段規定，諭知沒收銷燬之。事實欄三、(二)扣案之止血帶
    一條、注射針筒五支、削尖吸管三支，均為被告所有供（但
    非專供）施用海洛因所用之物，業據被告於本院審理時陳明
    ，均應依刑法第三十八條第一項第二款沒收。另事實欄三、
    (二)扣案之白粉一瓶及一包，被告於本院審理時明確供稱：這
    瓶子是我用來裝葡萄糖的，跟我施用毒品沒有關係，白粉一
    瓶及一包，其內都是葡萄糖，都是我泡咖啡用的，跟我施用
    毒品無關等語，該白粉一瓶，經警取出後與白粉一包，均送
    鑑定結果，均不含法定毒品成分，亦有法務部調查局鑑定通
    知書一紙可參，是此白粉一瓶及一包既非毒品，又非供被告
    施用毒品所用之物，尚與本件被告施用毒品無關，均不得宣
    告沒收，一併敘明。
七、被告於準備程序中，就被訴事實為有罪之陳述，是本件合於
    刑事訴訟法第二百七十三條之一第一項之要件，經本院裁定
    由受命法官獨任進行簡式審判程序，併於敘明。
據上論斷，應依刑事訴訟法第二百七十三條之一第一項、第二百
九十九條第一項前段，毒品危害防制條例第十條第一項、第二項
、第十八條第一項前段，刑法第十一條、第五十六條、第四十七
條、第五十一條第五款、第三十八條第一項第二款，判決如主文
。
本案經檢察官徐文豪到庭執行職務。
中     華      民     國    95    年   1   月   27    日
                      刑事第三庭法  官  尹  良
上正本證明與原本無異。
如不服本判決，應於判決送達後十日內向本院提出上訴狀 (應附
繕本)， 上訴於臺灣高等法院。
                                書記官  廖宜政
中    華    民    國    95    年    1     月    27    日
附論罪科刑法條：
毒品危害防制條例第十條
施用第一級毒品者，處六月以上五年以下有期徒刑。
施用第二級毒品者，處三年以下有期徒刑。


司法院資訊處製作；財團法人民間司法改革基金會備份。
